臺灣臺北地方法院民事判決
110年度訴字第6408號
原      告  唐琴妮  
被      告  唐允中  
訴訟代理人  洪嘉呈律師
上列當事人間請求侵權行為損害賠償等事件，本院於民國111年1
月20日言詞辯論終結，判決如下：
    主      文
被告應給付原告新臺幣貳拾捌萬捌仟肆佰肆拾壹元，及自民國一
０九年七月二十四日起至清償日止，按週年利率百分之五計算之
利息。
原告其餘之訴駁回。
訴訟費用由被告負擔五分之二，餘由原告負擔。
本判決第一項得假執行，但被告以新臺幣貳拾捌萬捌仟肆佰肆拾
壹元為原告預供擔保後，得免為假執行。
原告其餘假執行之聲請駁回。
    事實及理由
一、原告主張：被告對伊因遺產分配糾紛而心生不滿，竟意圖散
    布於眾，基於誹謗、侵入住宅及毀損之故意，於民國108年9
    月9日下午7時前之某時，在伊位於臺北市○○區○○○路0段000
    巷00弄00號7樓住處（下稱原告住處）大門外牆面上，以油
    漆書寫「被告X人、退輔會唐琴妮、信口雌黃、竊佔公產、
    令先人蒙羞、為家族所唾棄」等紅色文字（下稱系爭文字）
    ，足以貶損伊社會評價，又未經伊或住居原告住處之人同意
    ，自被告位於同棟18號7樓住處（下稱被告住處）與原告住
    處共用之頂樓公共陽台無故侵入原告住處後，再將原告住處
    之外門以鐵桿鎖住，並以餐桌抵於內門與屏風木柱之間，使
    大門無法順利開啟，復以不詳之工具，於前往頂樓之室內梯
    入口處焊接鐵條，並將該入口處靠近頂樓所設置之剪刀門，
    以不詳工具剪斷，致令不堪使用。被告未得伊同意侵入伊住
    宅，造成物品毀損，爰依民法第184條規定，請求被告賠償
    如起訴狀附表（附民卷第508頁）之損害合計新臺幣（下同
    ）25萬1265元，被告復於原告住處大門塗鴉誹謗，侵害伊之
    名譽權甚鉅，並造成伊心理恐懼，爰依民法第195條第1項規
    定，請求被告給付伊精神慰撫金50萬元，及公開道歉以回復
    伊名譽等語。並聲明：㈠被告應給付原告75萬1265元，及自
    起訴狀繕本送達翌日起至清償日止，按週年利率5%計算之利
    息；㈡被告應於原告住處大門1樓電梯間公告欄、電梯內張貼
    道歉啟事連續1週，啟事內容如下：「本人唐允中為本棟18
    號7樓屋主（身分證字號A120XXXX37）為去(108)年於唐○妮
    （本棟14、16號7樓屋主）住宅門口塗鴉不實事實，誹謗其
    名譽及入侵破壞其住房，深感後悔，除願依法賠償認罪外，
    特此公開向其致歉，也望各位芳鄰海涵當日造成之困擾。」
    （下稱道歉啟事）；㈢願供擔保，請准宣告假執行。
二、被告則以：兩造父母親唐盈生、葉彩蓮在世時與原告同住於
    原告住處，伊住在對門被告住處，就近照顧父母親，原告住
    處為兩造與大哥、二哥繼承自母親之遺產而公同共有，且伊
    為照顧、探視母親，持有原告住處鑰匙，以便出入，惟因兩
    造對原告住處是否屬於遺產曾有爭議，原告擅自更換鑰匙，
    係本事件之導火線，伊並非無權侵入原告住處。縱認伊毀損
    物品為事實，惟與毀損事件有關者，僅有餐桌、屏風、修理
    鐵門清除毀損家具、刷子、油漆、松香油、磨砂紙，外側大
    門僅以鐵桿鎖住，並無毀損，係原告請消防局人員所破壞，
    非伊所為，其餘物品均與本件毀損無關，且原告主張毀損之
    物品皆為使用多年之物，應予折舊，又原告主張修理鐵門清
    除毀損家具項目中包括鋼筋雜物木工拆除搬運費用6,500元
    ，然本件毀損並未包括鋼筋，雜物為何、是否需另聘人支付
    較高額清運費等，均非無疑。另原告主張因入侵毀損事件增
    加支出部分，係個人各別需求，及原告主張薪資損失部分，
    均與本件無關。且原告請求50萬元之精神慰撫金過高，張貼
    道歉啟事部分不符衡平性、比例原則，均不應准許等語，資
    為抗辯。並聲明：原告之訴及假執行之聲請均駁回。
三、本院之判斷：
　㈠按因故意或過失，不法侵害他人之權利者，負損害賠償責任
    ；故意以背於善良風俗之方法，加損害於他人者亦同；違反
    保護他人之法律，致生損害於他人者，負賠償責任；但能證
    明其行為無過失者，不在此限，民法第184條定有明文。又
    不法侵害他人之身體、健康、名譽、自由、信用、隱私、貞
    操，或不法侵害其他人格法益而情節重大者，被害人雖非財
    產上之損害，亦得請求賠償相當之金額；其名譽被侵害者，
    並得請求回復名譽之適當處分，民法第195條第1項前段亦定
    有明文。次按不法毀損他人之物者，被害人得請求賠償其物
    因毀損所減少之價額；負損害賠償責任者，除法律另有規定
    或契約另有訂定外，應回復他方損害發生前之原狀；前項情
    形，債權人得請求支付回復原狀所必要之費用，以代回復原
    狀，民法第196條、第213條第1項、第3項分別定有明文。又
    依民法第196條請求賠償物被毀損所減少之價額，得以修復
    費用為估定之標準，但以必要者為限，例如：修理材料以新
    品換舊品，應予折舊（最高法院77年5月17日第9次民事庭會
    議決議參照）。再按當事人已證明受有損害而不能證明其數
    額或證明顯有重大困難者，法院應審酌一切情況，依所得心
    證定其數額，民事訴訟法第222條第2項定有明文。且損害賠
    償之債，以有損害之發生及有責任原因之事實，並兩者之間
    有相當因果關係為成立要件。所謂相當因果關係，係指依經
    驗法則，綜合行為當時所存在之一切事實，為客觀之事後審
    查，認為在一般情形上，有此環境，有此行為之同一條件，
    均發生同一之結果者，則行為與結果可謂有相當之因果關係
    （最高法院109年度台上字第1166號判決意旨參照）。
　㈡經查，被告於前揭時、地以油漆書寫系爭文字，足以貶損原
    告社會評價，又未經原告或住居原告住處之人同意，自被告
    住處與原告住處共用之頂樓公共陽台無故侵入原告住處後，
    再將原告住處之外門以鐵桿鎖住，並以餐桌抵於內門與屏風
    木柱之間，使大門無法順利開啟，復以不詳之工具，於前往
    頂樓之室內梯入口處焊接鐵條，並將該入口處靠近頂樓所設
    置之剪刀門，以不詳工具剪斷，致令不堪使用等行為，經本
    院以109年度易字第729號刑事判決被告犯刑法第306條第1項
    之侵入住宅罪、第310條第2項之加重誹謗罪、刑法第354條
    之毀損他人物品罪，為想像競合犯，應從一重論以加重誹謗
    罪，處有期徒刑4月，得易科罰金等情，有上開判決書附卷
    可稽（北司調卷第11至17頁），並經本院調取上開刑事案件
    （下稱刑案）卷宗核閱無訛，且為兩造所不爭執，堪信屬實
    。被告雖辯稱原告住處為兩造與大哥、二哥繼承自母親之遺
    產而公同共有，伊為照顧、探視母親，持有原告住處鑰匙，
    原告擅自更換鑰匙，伊並非無權侵入原告住處云云。惟所謂
    住宅，係指人類日常居住之場所，又所稱侵入住宅，自指未
    經住宅或居住其內有權同意他人是否進入之人之允許而擅自
    進入。而原告住處係登記原告為所有權人（見刑案偵字卷第
    39至41頁建物所有權狀，影本見本院卷第66至68頁），且兩
    造不爭執係原告所居住（本院卷第19頁），被告於刑案既自
    承原告把門鎖換了，伊並沒有鑰匙（見刑案易字卷第91頁審
    判筆錄，影本見本院卷第107頁），顯已不欲持有舊有鑰匙
    之人進入，被告又非居住於原告住處之人，其無正當事由，
    未經原告或住居原告住處之人同意進入，自屬無故侵入住宅
    ，是被告所辯，尚非可採。從而，原告因被告前開侵入住宅
    、加重誹謗、毀損物品等侵權行為而受有損害，依前揭規定
    ，自得請求被告賠償其所受損害。
　㈢茲就原告請求被告賠償如起訴狀附表（附民卷第9頁）之損害
    合計25萬1265元，應否准許，分述如下：
　⒈原告主張起訴狀附表一、1至4項所示餐桌、玄關彩繪玻璃及
    屏風、書籍、鞋子，價值分別為1萬元、2萬5000元、5,000
    元、5,000元，合計4萬5000元（起訴狀附表一、1至4項），
    因被告毀損而不堪使用等情，業據提出現場照片、相似物品
    之市價網路資料、新鞋購買收據為憑（附民卷第6至8頁、本
    院卷第132至137頁）。被告雖辯稱書籍、鞋子與本件毀損無
    關云云；惟原告之書籍、鞋子確在原告住處內，且因被告破
    壞行為沾黏水泥、玻璃碎片等而受損，有現場照片可參（附
    民卷第6至7、8頁），上開物品受損自與被告毀損行為間有
    相當因果關係，且依上開照片所示已不堪使用，是被告所辯
    ，殊無足採。又原告就上開物品雖未能提出當初購入價值之
    證明，然依上開照片所示，原告就該等物品確實受有實際損
    害，僅不能證明其實際損害數額或證明顯有重大困難，依上
    開說明，本院仍應審酌一切情況，依所得心證定其數額，並
    應予折舊。查依行政院所頒「財物標準分類」，餐桌、隔屏
    、圖書設備之耐用年數分別為5年、5年、3年，穿著設備之
    耐用年數至多5年，又依行政院所頒「固定資產折舊率表」
    附註(四)之說明，採用定率遞減法者，其最後1年之折舊額
    ，加歷年折舊累計額，其總和不得超過該資產成本原額之9/
    10，亦即若逾耐用年數者，資產現值應以原價額1/10計算。
    而依原告所述餐桌、玄關彩繪玻璃及屏風、書籍、鞋子之使
    用年數，均已逾5年（本院卷第122至123頁），參照前揭說
    明，上開物品之殘餘價值應依新購價格合計4萬5000元之1/1
    0計算，始屬合理，依此計算，則原告得請求之損害金額為4
    ,500元，逾此數額之請求，要屬無據。
　⒉原告主張伊修理鐵門清除毀損傢俱，支出5萬3500元（起訴狀
    附表二、4項所示）等情，業據提出現場照片、巨鑫室內裝
    潢工程有限公司開立之統一發票為憑（附民卷第5頁背面、6
    頁背面、8頁背面、10頁）。被告雖辯稱外側大門僅以鐵桿
    鎖住，並無毀損，係原告請消防局人員所破壞，非伊所為，
    原告主張包括鋼筋雜物木工拆除清運費用6,500元，然本件
    毀損並未包括鋼筋，雜物為何、是否需另聘人支付較高額清
    運費等，均非無疑云云；而警員黃仕奇於刑案偵查中證稱：
    伊與其他同事到場時，有從門縫看到有煙飄出，也有火花的
    光影，屋內也有發出像在焊接東西的聲響，於是我與同事判
    斷屋內真的有人，消防隊到場後發現門有被東西堵住的感覺
    ，所以橇不開，經屋主同意把門切開等語（見刑案偵卷第14
    9至152頁訊問筆錄，影本見本院卷第75至78頁），可知被告
    當時在屋內犯罪，且因被告將大門堵住始需由消防隊破門入
    內，足認該大門之損害發生確肇因於被告之有責行為，二者
    有相當因果關係，是被告抗辯不應由伊賠償，應非可採；又
    上開統一發票第4項記載鋼筋雜物木工拆除清運費用6,500元
    （附民卷第10頁），依現場照片所示，原告住處大門內旁邊
    通往頂樓樓梯處有被告以水泥固定之鋼筋，屋內凌亂、物品
    遭破壞（附民卷第5頁背面至8頁、本院卷第59至61頁），則
    原告主張拆除鋼筋鐵條及清理被破壞的地方，支出6,500元
    係必要費用，應可採信，被告此部分所辯，亦非可採。惟上
    開統一發票第1項剪刀門損壞拆除換新3萬元、硫化銅門換新
    1萬4500元（附民卷第10頁），係以更新剪刀門、硫化銅門
    等方式修復受損害部分，雖得以修復費用估定損害，惟材料
    部分仍應予折舊，又因上述金額包含材料與工資，然未區分
    各別金額，本院認材料、工資比例各以1/2計算為適當，則
    材料、工資各為2萬2250元（〈30,000＋14,500〉×1/2＝22,250
    ）。而依行政院所頒「固定資產耐用年數表」，房屋附屬設
    備中自動門設備及其他之耐用年數為10年，故鐵門之耐用年
    數應以10年計算，依原告所述剪刀門、硫化銅門之使用年數
    ，均已逾10年（本院卷第123頁），參照前揭說明，剪刀門
    、硫化銅門材料之殘餘價值應依2萬2250元之1/10計算，始
    屬合理，依此計算，則原告得請求之金額為2,225元，加計
    工資部分2萬2250元、上開統一發票第3項之外鐵門損壞修理
    2,500元、第4項之鋼筋雜物木工拆除清運費用6,500元（附
    民卷第10頁），原告得請求修理鐵門清除毀損傢俱之損害金
    額合計為3萬3475元，逾此數額之請求，要屬無據。
　⒊原告主張伊為清除大門外牆面上系爭文字，支出起訴狀附表
    二、5至7、11項所示刷子39元、油漆349元、松香油60元、
    磨砂紙18元合計466元等情，業據提出現場照片、購買收據
    為憑（附民卷第5、10頁背面），被告亦不爭執與本事件有
    關（本院卷第22頁），是原告此部分請求466元，應屬有據
    。
　⒋原告主張伊支出起訴狀附表二、1、2、10、13項、附表四、1
    項所示購買易付卡500元、配鎖600元、保全設備安裝費用及
    前3個月保全費用1萬7105元、109年第1季保全費用9,390元
    、保全3年合約9萬3900元，係為確保自家安全而安裝保全設
    備，並另配1套鑰匙予保全公司；又支出起訴狀附表二、3項
    所示相機及記憶卡2,809元，係為蒐證使用；支出起訴狀附
    表二、8、9、12項所示戶籍謄本15元、函寄家事法庭資料掛
    號費44元、36元，係為申請保護令；另許振華因處理屋內毀
    損及保護令出庭請假5.5天及伊處理刑事偵查請假1天之薪資
    損失合計2萬7900元，均為伊之損害云云，固據提出行動寬
    頻申請書、配鎖收據、戶政事務所收據、掛號函件執據、新
    光保全電子發票、服務契約為憑（附民卷第9頁背面至12頁
    背面）。然上開支出之費用均為原告個人需求，並非因被告
    侵權行為所導致之損害，或為回復損害前原狀所支出之費用
    ，故均非屬必要費用，另許振華非本件被害人，其薪資損失
    難認與本件有關，原告復未提出其薪資證明、請假證明等資
    料，尚非可採，是原告請求上開支出費用及薪資損失，均屬
    無據。
　⒌綜上，原告請求被告賠償如起訴狀附表（附民卷第9頁）之損
    害，於3萬8441元（4,500＋33,475＋466＝38,441）範圍內，應
    屬有據，逾此範圍之請求，要屬無據。
　㈣有關原告請求被告賠償非財產上損害50萬元及回復名譽處分
    ，是否有據：
　⒈按民法第195條所謂相當之金額，應斟酌加害人與被害人雙方
    之身分、資力與加害程度，及其他各種情形核定之；慰撫金
    是否相當，應以加害行為之加害程度及被害人所受痛苦，斟
    酌加害人及被害人之身分、經濟地位等各種情形定之（最高
    法院47年台上字第1221號、51年台上字第223號判決意旨參
    照）。查被告無故侵入原告住宅、毀損物品，並於大門外牆
    面上以油漆書寫系爭文字，業如前述，客觀上足以影響原告
    居住安寧，該文字亦足以貶損原告社會評價，被告侵害原告
    居住自由權、名譽權而情節重大，是原告請求被告賠償非財
    產上損害，應屬有據。本院審酌兩造學經歷、身分地位、財
    產所得等經濟狀況、被告侵權行為之動機、加害手段與程度
    ，暨原告所受損害等一切情狀，認原告請求非財產上損害賠
    償50萬元尚屬過高，應以25萬元為適當，逾此範圍之金額，
    則屬無據。
　⒉又被告書寫系爭文字之位置為原告住處大門外牆面上，而原
    告住處為最高層之7樓，衡情僅有兩造及其家人、到場員警
    及消防人員看見該文字，其他樓層住戶若未刻意上樓，應不
    能看見，該文字流傳範圍尚屬有限，被告係在見聞人數有限
    之牆面書寫系爭文字，應認金錢賠償足以填補原告之損害，
    是原告請求被告於1樓電梯間公告欄、電梯內張貼道歉啟事
    ，非屬適當之回復名譽處分，尚難准許。
四、綜上所述，原告依民法第184條、第195條第1項規定，請求
    被告給付28萬8441元（38,441＋250,000＝288,441），及自起
    訴狀繕本送達翌日即109年7月24日起（被告收受起訴狀繕本
    日期見附民卷第3頁）至清償日止，按週年利率5%計算之利
    息，為有理由，應予准許。逾此部分之請求，為無理由，應
    予駁回。
五、本件所命原告給付之金額未逾50萬元，應依職權宣告假執行
    ，並依民事訴訟法第392條第2項規定，依職權宣告被告預供
    擔保後，得免為假執行。至原告敗訴部分，其假執行之聲請
    已因訴之駁回而失所依據，應併予駁回。　　
六、本件事證已臻明確，兩造其餘之攻擊或防禦方法及提出之證
    據，經本院斟酌後，認為均不足以影響本判決之結果，爰不
    逐一論駁，併此敘明。
七、訴訟費用負擔之依據：民事訴訟法第79條。
中　　華　　民　　國　　111 　年　　2 　　月　　17　　日
                  民事第六庭    法  官  蕭清清
以上正本係照原本作成。
如對本判決上訴，須於判決送達後20日內向本院提出上訴狀。如
委任律師提起上訴者，應一併繳納上訴審裁判費。
中　　華　　民　　國　　111 　年　　2 　　月　　17　　日
                                書記官  林家鋐